臺灣臺中地方法院民事判決　94年度訴字第1859號
　　原　　　告　甲○○
　　訴訟代理人　駱威文律師
　　被　　　告　乙　○
　　訴訟代理人　酈長春律師
上列當事人間請求給付違約金事件，本院於民國94年10月28日言
詞辯論終結，判決如下：
    主      文
被告應自民國九十三年七月十五日起至將坐落台中市○○區○○
段八六之四地號土地所有權應有部分十四分之一、同段八六之八
地號土地所有權全部及其上一Ｏ一建號建物即門牌號碼台中市○
○○街十五號房屋所有權全部騰空交付予原告之日止，按日給付
原告新台幣貳仟元計算之違約金。
原告其餘之訴駁回。
訴訟費用由被告負擔四分之一，餘由原告負擔。
本判決原告勝訴部分，於原告以新台幣貳拾伍萬貳仟元為被告供
擔保後，得假執行；但被告如以新台幣柒拾伍萬陸仟元為原告預
供擔保，得免為假執行。
原告其餘假執行之聲請駁回。
　　事實及理由
一、按其他因不動產涉訟者，得由不動產所在地之法院管轄，民
    事訴訟法第10條第2項定有明文。本件原告係依據兩造簽訂
    之不動產買賣契約書訴請被告給付違約金，核屬因不動產而
    涉訟，因系爭不動產位於台中市內，揆諸上開法條規定，本
    院自有管轄權，先予明。
二、原告起訴主張：原告於民國（下同）93年5月7日與被告訂立
    不動產買賣契約書，約定以新台幣（下同）18,000,000元買
    受坐落台中市○○區○○段86之4地號土地所有權應有部分
    14分之1、同段86之8地號土地所有權全部及其上101建號建
    物即門牌號碼台中市○○○街15號房屋所有權全部（下稱系
    爭不動產），契約書並約定被告應於93年7月10日前清理系
    爭不動產之租賃關係並以空屋現場點交給原告，被告如逾期
    不將房地點交時則以違約論處；系爭不動產未點交前，如被
    人侵占使用，被告應負責排除，不應使原告遭受損害，俾使
    原告完整取得；被告若有遲延給付之情形，應賠償原告每日
    按買賣總價千分之0.5計算之違約金。訂約後原告於同年5
    月間分別交付2紙支票面額合計共3,000,000元，作為第1、2
    期價款，並完成系爭不動產之所有權移轉登記，同時取得銀
    行撥付貸款之核准，即尾款已處於隨時可給付之狀態，惟被
    告逾93年7月10日迄未依系爭不動產買賣契約約定，清理租
    賃關係，以空屋現場點交方式移轉占有予原告，而仍由訴外
    人即承租人溫效瑾占有使用中，原告於93年7月14日寄發存
    證信函，以書面催告被告，惟迄未獲結果，被告不唯違約，
    未為空屋現場點交，甚且積欠多期銀行貸款利息，致系爭房
    地瀕臨被強制執行之危險，原告迫於無奈，遂於93年12月8
    日向銀行辦理撥付貸款手續並依系爭不動產買賣契約書第14
    條第1款約定，代為清償被告之原貸款債務，從而，被告至
    遲應自上開存證信函送達翌日即93年7月15日起依前揭買賣
    契約約定，每日給付9,000元之違約金予原告（即每日按買
    賣總價18,000,000元之千分之0.5計算），為此依系爭不動
    產買賣契約之法律關係，訴請被告給付。
    並聲明：(一)被告應自93年7月15日起至將坐落台中市○○區
    ○○段86之4地號土地所有權應有部分14分之1、同段86之8
    地號土地所有權全部及其上101建號建物即門牌號碼台中市
    ○○○街15號房屋所有權全部現實交付予原告之日止，按日
    給付原告9,000元計算之違約金。(二)訴訟費用由被告負擔。
    (三)願供擔保請准宣告假執行。
三、被告則以：(一)被告於93年5月7日將系爭不動產委託訴外人即
    東哲不動產仲介經紀業有限公司（下稱東哲公司）之營業員
    鄭勝宏銷售，在簽約當時被告已明白告知鄭勝宏該房屋存有
    5年之租賃關係，難以出售，然鄭勝宏為能順利取得銷售、
    賺取佣金之機會，乃向被告保證，憑藉其多年銷售房屋之經
    驗及能力，稱僅須負擔高額之搬遷費，即可迎刃而解，被告
    相信其能力，輕率簽訂房地委託銷售契約，簽約當日鄭勝宏
    即帶原告前往系爭不動產現場查看，並向承租人溫效瑾謊稱
    原告係被告之債權人，欲了解被告之財產狀況云云等語，因
    而順利進入系爭房屋查看，鄭勝宏也於當日緊急聯絡被告簽
    立本件不動產買賣契約，被告並未允諾可以解決承租人退租
    問題，而係以為鄭勝宏已與原告談妥租賃問題，當時因為草
    率急就章，未能詳細查閱該制式不動產買賣契約內容，即簽
    立系爭不動產買賣契約，但事後承租人表示在租期屆滿前不
    願搬遷，再多的搬遷費也不願搬遷，鄭勝宏卻無能為力，亦
    為鄭勝宏始料未及之事，故不能點交系爭房地，亦非被告所
    能掌控。而原告既與鄭勝宏前往查看房屋，並遇到承租人，
    何以當初未即時詢問承租人何時可以搬走，倘若承租人回稱
    要到租期屆滿始搬走，原告大可斟酌是否仍要購買。(二)被告
    尚未收到後續之尾款前，原告卻將系爭不動產所有權移轉於
    自己名下，依照系爭不動產買賣契約第2條表中載明在付清
    尾款後才能「地政機關產權登記完成…」，被告連第2期款
    都尚未收到，究竟是原告違約還是被告違約尚在未定之天，
    如被告沒有違約，何來違約金？被告否認有任何違約情事。
    (三)況且系爭不動產之租期僅至95年7月1日，屆期即可交屋，
    而被告願自93年7月1日即兩造約定系爭不動產所有權移轉月
    份起，將每月租金38,000元移轉給原告，直至交屋為止，而
    93 年7月1日以前原告代被告清償之貸款利息金額，被告同
    意由買賣價金中扣除，自93年7月1日以後之利息當然應由原
    告自行負擔。如原告堅持以違約名義要求每日違約金9,000
    元，因系爭房地之月租金為38,000元，換算為每日租金僅
    1,266 元，故每日違約金9,000元，被告認為違約金過高，
    請求本院依民法第252條之規定酌減之等語，資為抗辯。
    並聲明：(一)原告之訴駁回。(二)訴訟費用由原告負擔。(三)如受
    不利判決，願供擔保請准宣告免為假執行。
四、得心證之理由：
  (一)查原告主張兩造於93年5月7日簽訂系爭不動產買賣契約書，
    被告將系爭不動產即台中市○區○○段86之4地號土地所有
    權應有部分14分之1，同段86之8地號土地所有權全部及其上
    101建號建物即門牌號碼台中市西屯區○○○街15號房屋所有
    權全部出售予原告，買賣總價18,000,000元，而系爭不動產
    買賣契約書第2條、價額及付款表：「第4期尾款：貸款撥款
    當日（93年7月10日之前）給付新台幣：15,000,000元正。
    交屋日：尾款給付之同時」；第7條、房地點交：「本買
    賣標的物之移轉占有，甲（買受人即本件原告）乙（出賣人
    即本件被告）雙方約定於甲方將交屋款給付乙方時，以現場
    點交方式為之，如乙方逾期不將房地點交時則以違約論處。
    本買賣標的物未點交前，如有被人侵占使用，乙方應負責
    排除，不應使甲方遭受損害，俾使甲方完整取得。」；第13
    條、房屋現況確認：「房屋以空屋交屋。」及第14條、其他
    特別約定：「乙方須於交屋前理清本標的物之租賃關係，
    交屋予甲方。」故依上開契約內容，被告應於原告給付尾款
    之同時將系爭不動產以空屋現場點交給原告，業據原告提出
    系爭不動產買賣契約書附卷可憑，自堪信為真實。
  (二)而被告辯稱其因相信東哲公司營業員鄭勝宏之能力，輕率簽
    訂房地委託銷售契約，並以為鄭勝宏已與原告談妥租賃問題
    ，未詳細查閱該制式不動產買賣契約內容，即簽立系爭不動
    產買賣契約，然證人即系爭不動產買賣契約之土地登記代理
    人丙○○到院具結證稱：「93年5月7日訂約時，當時房子已
    有出租給別人，當時邱小姐說，可以在7月10日之前，將租
    賃關係解決，騰空交屋，如果沒有將租賃關係解決，在合約
    書中第8條已有違約金的約定。」可知被告簽約當時係同意
    於93年7月10日之前解決系爭不動產之租賃關係並以空屋現
    場點交予原告，始簽訂系爭不動產買賣契約，況縱使被告誤
    信營業員鄭勝宏之能力，亦不影響系爭不動產買賣契約之效
    力，是被告上開所辯，並不影響其違約責任。
  (三)原告主張其已於93年5月間分別交付2紙支票面額合計共
    3,000,000元，作為第1、2期價款，並於93年5月間完成系爭
    不動產之所有權移轉登記，同時取得銀行撥付貸款之核准，
    並業於93年12月8日向銀行辦理撥付貸款手續並依系爭不動
    產買賣契約書第14條第1款約定，代為清償被告之原貸款債
    務，惟被告迄今尚未依約將系爭不動產以空屋之方式現場點
    交給原告，系爭不動產現仍由承租人溫效瑾占有使用中。雖
    被告抗辯尚未收到第2期款，故尚未點交系爭不動產予原告
    並不違約，惟依系爭契約書上繳款簽認備忘錄所載，93年5
    月18日之繳款金額1,000,000元係由東哲公司之店長簽收，
    而證人即系爭不動產買賣契約之土地登記代理人丙○○到院
    具結證稱：「仲介公司有簽收，保管在仲介公司，還有
    1,000,000元還放在仲介公司（是仲介公司與邱小姐協商的
    結果），必須到正式交屋後，才能結算領回去，但本件租賃
    關係尚未解決，費用也還沒有計算，所以放在仲介公司的
    1,000,000元，到現在都不能領回去。」可知原告稱其已支
    付第2期款1,000,000元應認屬實，而被告尚未收到款項係因
    其與仲介公司之約定之故，從而，被告前開之抗辯並不可採
    。
  (四)按違約金，除當事人另有訂定外，視為因不履行而生損害之
    賠償總額。其約定如債務人不於適當時期或不依適當方法履
    行債務時，即須支付違約金者，債權人除得請求履行債務外
    ，違約金視為因不於適當時期或不依適當方法履行債務所生
    損害之賠償總額。又約定之違約金額過高者，法院得減至相
    當之數額，民法第250條第2項、第252條分別定有明文。復
    按當事人約定契約不履行之違約金過高者，法院固得依民法
    第252條依職權減至相當之數額，惟是否相當仍須依一般客
    觀事實、社會經濟狀況及當事人所受損害情形，以為酌定標
    準，而債務已為一部履行者，亦得比照債權人所受利益減少
    其數額（最高法院49年台上字第807號判例可資參照）。依
    兩造所簽訂系爭不動產買賣契約書第8條、違約責任：「
    乙方若有遲延給付之情形，應賠償甲方每日按買賣總價千
    分之0.5計算之違約金。」茲被告未依系爭契約約定於原告
    給付尾款之同時將系爭不動產以空屋現場點交給原告，是被
    告確有違反契約約定之情事已如前述，則原告依系爭不動產
    買賣契約之法律關係，訴請被告給付每日9,000元即每日按
    買賣總價千分之0.5計算之違約金，自屬有據，惟查，本件
    被告出租系爭不動產每月租金為38,000元，有房屋租賃契約
    書在卷可稽，是每日平均租金為1,267元（小數點以下四捨
    五入），本院斟酌被告未履行前開約定所受利益情況與一般
    客觀事實、社會經濟狀況等情事，認原告請求被告給付違約
    金以每日2,000元為適當，超過部分之請求，即不應准許。
  (五)再按給付有確定期限者，債務人自期限屆滿時起，負遲延責
    任，民法第229條第1項著有明文。依系爭不動產買賣契約書
    2、價額及付款表：「第4期尾款：貸款撥款當日（93年7月
    10日之前）給付新台幣：15,000,000元正。交屋日：尾款給
    付之同時」，兩造既已約定原告應於93年7月10日之前給付
    尾款，被告應於原告給付尾款之同時交屋，而原告業已取得
    銀行撥付貸款之核准，即尾款已處於隨時可給付之狀態，惟
    被告逾93年7月10日迄未依約定將系爭不動產以空屋之方式
    現場點交給原告，是被告應自93年7月11日起負遲延責任。
  (六)綜上所述，原告依系爭不動產買賣契約之法律關係，請求被
    告應自93年7月15日起至將坐落台中市○○區○○段86之4地
    號土地所有權應有部分14分之1、同段86之8地號土地所有權
    全部及其上101建號建物即門牌號碼台中市○○○街15號房屋
    所有權全部現實交付予原告之日止，按日給付原告2000元計
    算之違約金部分，為有理由，應予准許；逾此所為之請求，
    則屬無據，應予駁回。
五、假執行之宣告：本判決原告勝訴部分，兩造均陳明願供擔保
    ，聲請宣告假執行及免為假執行之宣告，核無不合，爰分別
    酌定相當之擔保金額准許之；至於原告敗訴部分，其假執行
    聲請，失所附麗，應予駁回。
六、本件事證已臻明確，兩造所為其他攻搫、防禦方法，於判決
    結果不生影響，爰不逐一審究，併予明。
七、據上結論：本件原告之訴，為一部有理由，一部無理由，並
    依民事訴訟法第79條、第390條第2項、第392條第2項，判決
    如主文。
中　　華　　民　　國　　94　　年　　11　　月　　18　　日
                        民事第四庭  法　官  周靜秀
正本係照原本作成。
如對本判決上訴，須於判決送達後20日內向本院提出上訴狀。
中    華    民    國    94    年    11    月    21    日
                                    書記官
